【裁判字號】    97,上易,5
【裁判日期】    970304
【裁判案由】    竊盜
【裁判全文】
臺灣高等法院臺南分院刑事判決           97年度上易字第5號
上  訴  人
即  被  告  乙○○
上列上訴人因竊盜案件，不服臺灣雲林地方法院96年度易字第38
3號中華民國96年11月21日第一審判決（起訴案號：臺灣雲林地
方法院檢察署96年度偵字第157號），提起上訴，本院判決如下
：
    主  文
上訴駁回。
    事  實
一、乙○○曾因贓物案件，經臺灣苗栗地方法院以93年度苗簡字
    第213號判決判處有期徒刑6月確定，於民國93年7月1日易科
    罰金執行完畢。乙○○係位在雲林縣西螺鎮○○○路77號「
    雄強資源回收場」之負責人，其於95年8月21日前某日，與
    某位姓名不詳、年紀約50、60歲左右之男子，就甲○○所管
    領架設在彰化縣溪州鄉菜公村濁水溪堤防旁之廢棄羊舍鐵架
    （下稱鐵架），議妥收購價格後，乃指示陳建凱（原名陳嘉
    輝）、蔡順吉駕駛其所有之車牌號碼GS-8489號自用小貨車
    ，並攜帶切割器及乙炔鋼瓶等工具，於該日下午2至3時許，
    前往上開廢棄羊舍，拆解鐵架，然於拆解過程中，甲○○對
    陳建凱及蔡順吉表示未將鐵架賣與乙○○，故不同意乙○○
    拆解鐵架，甲○○並當場與乙○○電話聯絡，乙○○乃指示
    陳建凱、蔡順吉停止拆解鐵架，先行返回「雄強資源回收場
    」。詎乙○○心有不甘，竟與陳建凱、蔡順吉共同基於意圖
    為自己不法所有之犯意聯絡，由乙○○指示陳建凱、蔡順吉
    於當日晚間，再次駕駛上開自用小貨車（上載切割器1支、
    乙炔鋼瓶2瓶），前往上開廢棄羊舍竊取當日下午已拆解完
    成之鐵架，得手後，陳建凱、蔡順吉因考量乙○○無法即時
    支付其等拆解及載運鐵架之報酬，且其等俱缺錢花用，乃另
    起私心，將已竊得總重980公斤之鐵架，於同日晚間11時許
    ，分兩次載往位在西螺鎮○○○路236號之「新橋頭環保資
    源回收場」，並以每公斤新臺幣（下同）6.2元價格，販賣
    予不知情之李輝博，所得贓款6,076元旋即花用殆盡。嗣因
    陳建凱及蔡順吉於同日晚間11時35分許，再次駕車返回上開
    廢棄羊舍載運尚未變賣之鐵架時，為甲○○發現，旋報警處
    理，其後於翌日凌晨0時10分許，在西螺鎮溪州大橋與光復
    東路口，始為警攔檢查獲，並扣得切割器1支、乙炔鋼瓶2瓶
    及甲○○所有之鐵架1支。
二、案經彰化縣警察局北斗分局報告臺灣彰化地方法院檢察署檢
    察官偵查後呈請臺灣高等法院檢察署檢察長令轉臺灣雲林地
    方法院檢察署檢察官偵查起訴。
    理  由
一、被告以外之人於審判外之陳述雖不符刑事訴訟法第159條之1
    至之4等4條之規定，而經當事人於審判程序同意作為證據，
    法院審酌該言詞陳述或書面陳述作成時之情況，認為適當者
    ，亦得為證據，刑事訴訟法第159條之5第1項定有明文。其
    立法意旨在於傳聞證據未經當事人之反對詰問予以核實，原
    則上先予排除。惟若當事人已放棄反對詰問權，於審判程式
    中表明同意該等傳聞證據可作為證據，基於尊重當事人對傳
    聞證據之處分權，及證據資料愈豐富，愈有助於真實發見之
    理念，且強化言詞辯論主義，使訴訟程式得以順暢進行，上
    開傳聞證據亦均具有證據能力。經查，被告乙○○及檢察官
    就本院所引用卷內被告以外之人於審判外之陳述，於原審審
    判程序均同意作為證據，且本院審酌前開證據資料作成時之
    情況，均無不法之情事，且與待證事實具有關聯性，認為適
    宜作為本案之證據，故均有證據能力。
二、被告乙○○於原審固坦承其於95年8月21日前某日，曾向姓
    名不詳成年男子，收購架設在彰化縣溪州鄉菜公村濁水溪堤
    防旁甲○○所管領之鐵架，並於95年8月21日下午2時至3時
    許指示陳建凱、蔡順吉駕駛其所有之GS-8489號自用小貨車
    ，並攜帶切割器及乙炔鋼瓶等工具，前往拆解鐵架，然於拆
    解過程中，甲○○阻止陳建凱、蔡順吉拆解鐵架，其乃指示
    陳建凱、蔡順吉停止拆解，先行返回雄強資源回收場，及同
    日晚間有再將GS-8489號自用小貨車借給陳建凱、蔡順吉使
    用等情。惟矢口否認有為被訴之犯行，辯稱：當天下午拆鐵
    架被阻止後，我就沒有再叫陳建凱、蔡順吉於當晚去載運鐵
    架，因為當天下午已被別人阻止拆解鐵架，如果我還指示陳
    建凱、蔡順吉去偷鐵架，就很容易被警方循線查獲，我不會
    冒這個風險去偷鐵架。陳建凱、蔡順吉向我借車，我不知道
    他們的用途為何。而且如果我有叫陳建凱、蔡順吉去偷鐵架
    ，他們應該會將偷來的鐵架載回我的資源回收場，但是他們
    卻說因為我沒有錢所以才將鐵架載到其他資源回收場變賣，
    我經營一個資源回收場怎麼會連收購廢棄鐵架的錢都沒有？
    所以陳建凱、蔡順吉的證詞並不可採。而且陳建凱及蔡順吉
    將鐵架拿去其他資源回收場變賣，我一毛錢也沒有拿到，更
    證明我並未指示他們去偷鐵架云云。
三、經查：
(一)、被害人甲○○所管領之廢棄羊舍所拆解下來的鐵架，於95年
    8月21日晚間確有遭本件同案被告陳建凱、蔡順吉竊取，業
    經甲○○於警詢及原審審理時證述明確。而本件同案被告陳
    建凱、蔡順吉對於95年8月21日晚間其等有駕駛被告乙○○
    所有之GS-8489號自用小貨車至彰化縣溪州鄉菜公村濁水溪
    堤防旁竊取鐵架之犯罪事實，均已坦白承認，並經原審判處
    徒刑確定，則同案被告陳建凱、蔡順吉確有於本件案發當日
    晚間竊取被害人甲○○所管領之廢棄羊舍鐵架，已無疑義。
(二)、至於被告乙○○對同案被告陳建凱及蔡順吉於95年8月21日
    晚間竊取鐵架之行為是否有犯意聯絡，業經同案被告蔡順吉
    於96年10月9日原審審理時以證人身分證稱：被告於95年8月
    21日前一、二天有帶我及陳建凱到溪洲去看廢棄羊舍現場，
    目的是為了要拆該廢棄羊舍的鐵架，說那些鐵拆一拆要算工
    錢給我們，後來於95年8月21日下午被告乙○○就在雄強資
    源回收場內叫我與陳嘉輝去溪州拆鐵架，被告說他與地主談
    好了，麻煩我及陳嘉輝去拆，並將其所有之GS-8489號自用
    小貨車及切割器1支、乙炔鋼瓶2瓶給我們使用，我們就去拆
    鐵架。後來在拆解鐵架時有人叫我們不要拆，我們告訴阻止
    我們拆鐵架的人說是被告叫我們來拆，後來那個人就與被告
    通電話，然後陳嘉輝也有在現場與被告講電話，被告叫我們
    先回雄強資源回收場，我們就離開現場回去雄強資源回收場
    了。後來當日就一直在雄強資源回收場內待到晚上，被告又
    叫我們去載運當日下午拆解完成的鐵架，我問被告要怎麼載
    ，被告說開他的GS-8489號自用小貨車去載，被告的意思就
    是叫我們把搬運回來的鐵架載到雄強資源回收場賣給他，價
    錢如何算我們也不知道，當時我與陳嘉輝身上都沒有錢，我
    就問被告說他身上有無錢，被告乙○○說他暫時沒有，他叫
    我們隔幾天再向他拿錢，所以我們才在未告知乙○○的情形
    下，逕將搬運的鐵架載到別的地方去賣等語。
(三)、同案被告陳建凱於96年11月7日原審審理時亦以證人身分證
    稱：案發當天下午我與蔡順吉去拆鐵架是被告乙○○叫我們
    去的，被告說看拆多少、賣多少錢，扣除他借我們車子及工
    具的成本，剩下的就給我們當工錢。後來下午在拆的時候，
    有被別人阻止，我們就回去了，並一直在雄強資源回收場內
    待到當日晚上，當天晚上我與蔡順吉又到溪洲廢棄羊舍現場
    ，是因為被告在雄強資源回收場內說看我們當日下午拆了多
    少，叫我們開他的車將已經拆好的那些鐵架載回來，所以才
    又開他的車去載，本來載回來的鐵架是要交給被告的，但是
    因為被告當時說他的資源回收場是跟別人合開，沒什麼資金
    ，要等另一個女生回來才會有錢，要過幾天再給我們工錢，
    而我們也正好缺錢，所以就未經被告乙○○同意，將鐵架載
    到別家去賣等語，而與證人蔡順吉之證述相符。
(四)、綜上所述，被害人甲○○於95年8月21日下午有阻止同案被
    告陳建凱、蔡順吉拆解鐵架，並與被告乙○○電話聯絡，被
    告乙○○乃叫同案被告陳建凱、蔡順吉先行返回雄強資源回
    收場等情，為被告所不否認之事實，並與被害人甲○○於警
    詢、偵訊時之陳述相符，又與同案被告陳建凱、蔡順吉於原
    審審理時之證述相符。則被告乙○○於同日晚上指使同案被
    告陳建凱、蔡順吉搬運鐵架時，其等應均明知對該處之鐵架
    並無合法之管領、處分權，竟趁夜將鐵架搬離現場，即係基
    於竊盜之犯意聯絡無疑。
(五)、至被告乙○○雖以前詞置辯，惟查被告乙○○於警詢及臺灣
    彰化地方法院檢察署檢察官偵訊時先辯稱：「我並未指使被
    告陳建凱及蔡順吉前往拆解廢棄羊舍鐵架，是陳建凱、蔡順
    吉說要借車子去載東西來賣給我，用來還債」（彰化地檢署
    95年度偵字第7778號卷第19頁），後又辯稱「我只是借他們
    車子，他們2人是在當天中午來我的資源回收場跟我借我所
    有GS-8489小貨車，他們說要去綁鋼筋用，說做完晚上就會
    把車子開回來還我。當晚11、12點，他們2人開車來還我時
    ，就有很多警察跟著回來。」云云（同上卷第64頁）。嗣於
    臺灣雲林地方法院檢察署檢察官偵訊時，見其前詞已不能自
    圓其說，始再改口辯稱：「96年8月21日白天，確曾叫陳建
    凱、蔡順吉前往拆解廢棄羊舍鐵架，後來有位年輕人打電話
    給我，說價錢他們不滿意，他們要自己拆去賣，我就叫陳建
    凱、蔡順吉停止拆鐵架離開」等語，並另辯稱：「96年8月
    21日晚間，陳建凱、蔡順吉向其商借車輛、切割器及乙炔鋼
    瓶時，未說明用途，又苟係其指使陳建凱、蔡順吉竊取鐵架
    ，怎可能任由其等將鐵架載往其他資源回收場販售」云云（
    雲林地檢署96年度偵字第157號卷第8頁），是已見乙○○之
    辯詞前後不一。
(六)、反觀同案被告陳建凱、蔡順吉等人均已於原審審理時明確結
    證稱是被告乙○○於95年8月21日晚間指示其等去搬運當日
    下午已拆解好的鐵架，並因而借予其等車輛，本來所竊得之
    鐵架是要載回去給被告乙○○，以領取工錢，是因為被告乙
    ○○當時欠缺資金，而其等又缺錢花用，所以才未經被告乙
    ○○之同意將所竊得之鐵架賣與其他資源回收場等語，已如
    上述。而陳建凱、蔡順吉之證詞已就被告乙○○之答辯內容
    ，為清楚之解釋，且未見其等之解釋有何互相矛盾或不合常
    情之處。又被告陳建凱、蔡順吉既均已坦承犯行，而為對己
    不利之陳述，其證詞之可信性甚高，應無誣指被告乙○○之
    虞，故應以證人即同案被告陳建凱、蔡順吉之證述較為可採
    。
(七)、另證人即雄強資源回收場會計劉後娟雖於96年10月9日原審
    審理時到庭證稱：「（陳建凱及蔡順吉有無跟我借GS-8489
    號車？）有」、「（我們有無叫陳建凱及蔡順吉去拆羊舍的
    東西？）我沒有聽到」、「（羊舍的東西是因為我們價錢談
    不好時，就沒有再去拆了？）對」、「（我也沒有叫蔡順吉
    去拆？）沒有」、「（你剛說你們沒有借貨車給陳嘉輝及蔡
    順吉？）有借貨車」、「（他們跟誰講？）跟老闆說」、「
    （怎麼說？）我不知道，我知道他們跟老闆講一講，車子就
    開走了，我問老闆為何他們開車，老闆說他們來借車」、「
    （你到底是否知道他們借車目的為何？）借車目的是有載乙
    炔鋼瓶說要去切東西」、「（你剛不是說談不妥，無法去拆
    ？）後來價錢不合才又沒拆」等語，而為對被告乙○○有利
    之陳述。惟證人劉後娟亦證稱其於95年8月21日下午5點或5
    點半下班，對照證人即同案被告陳建凱及蔡順吉之證述，證
    人蔡順吉、陳建凱分別稱是當日晚上7點多天色暗了以後、
    當日約晚上9點多，才開被告乙○○的車又去搬運已經拆好
    的鐵架（原審96年10月9日審理筆錄第27頁、本院96年11月7
    日審理筆錄第20頁），其2人所述當日晚間再去竊取鐵架之
    時間雖略有差異（參酌證人甲○○之證詞，其係於當日晚上
    10點多發現陳建凱、蔡順吉在搬運鐵架，故以陳建凱所證述
    之時間較為可採，蔡順吉所述之時間應為誤記），惟所述時
    間均係晚間，而在證人劉後娟下班以後，此時證人劉後娟既
    已下班而不在現場，當無法證明被告乙○○有無再叫陳建凱
    、蔡順吉去搬運鐵架，故證人劉後娟所證之內容，應係針對
    當日下午陳建凱、蔡順吉第一次駕駛被告乙○○所有之GS-8
    489小貨車去拆解廢棄羊舍鐵架之事，而非本件被告被訴當
    日晚間指使同案被告陳建凱、蔡順吉去竊取鐵架之事，故證
    人劉後娟之證述尚不能作為有利於被告之證據。
(八)、此外，本件復有扣押筆錄1份、贓物認領保管單1紙、西螺新
    橋頭五金回收場資源回收基本資料記錄單1紙及蒐證照片6張
    附卷可稽。
(九)、綜上所述，本件被告乙○○確有於95年8月21日晚間與同案
    被告陳建凱、蔡順吉共同基於竊盜之犯意聯絡，由被告將GS
    -8489小貨車借與陳建凱、蔡順吉，指示陳建凱、蔡順吉去
    竊取被害人甲○○所管領之廢棄羊舍鐵架之事證明確，被告
    之辯解為不可採，其犯行堪以認定，應依法論科。
四、論罪科刑
(一)、核被告乙○○所為，係犯刑法第320條第1項之竊盜罪。被告
    乙○○與同案被告陳建凱、蔡順吉有犯意聯絡及行為分擔，
    均為共同正犯。檢察官起訴雖認為被告係犯刑法第321條第1
    項第3款之攜帶兇器加重竊盜罪，惟同案被告陳建凱、蔡順
    吉於原審審理時均證稱95年8月21日晚間其等僅有駕駛GS-84
    89小貨車搬運當日下午已經拆解好的鐵架，並未再使用車上
    原本就已經裝載之切割器1支、乙炔鋼瓶2瓶等語（原審96年
    10月9日審理筆錄第28頁、原審96年11月7日審理筆錄第25頁
    ），顯見同案被告陳建凱、蔡順吉於搬鐵架上車時並未攜帶
    切割器在身上，而乙炔鋼瓶不但體積龐大且重量頗重，並不
    適合作為危害他人生命、身體安全之兇器使用，故本件應僅
    成立普通竊盜罪，檢察官起訴法條容有未洽，惟基本社會事
    實相同，起訴法條應予變更，附此敘明。
(二)、被告曾因贓物案件，經臺灣苗栗地方法院以93年度苗簡字第
    213號判決判處有期徒刑6月確定，於民國93年7月1日易科罰
    金執行完畢，有臺灣高等法院被告前案紀錄表1份在卷可查，
    其於前次徒刑易科罰金執行完畢後5年內，又故意犯本件有
    期徒刑以上之罪，為累犯，應依刑法第47條第1項加重其刑
    。
五、原判決以被告乙○○竊盜犯行罪證明確，因而適用刑法第32
    0條第1項、第28條、第41條第1項前段、第47條第1項之規定
    ，並審酌被告正值壯年，不思以正當方式賺取金錢，竟竊取
    他人財物，行為誠屬不當，又為誘發本件共同竊盜犯意之肇
    始者，且於犯後一再飾詞狡辯，毫無悔意，以及竊得之鐵架
    數量達980公斤，及被告之智識程度、家庭狀況等一切情狀
    ，量處有期徒刑一年，以資儆懲。並爰引中華民國九十六年
    罪犯減刑條例第2條第1項第3款、第7條、第9條之規定，減
    為有期徒刑六月，並諭知易科罰金之折算標準。另說明扣案
    之切割器1支及乙炔鋼瓶2瓶雖係被告所有，惟並未用於本件
    犯罪之用，已如上述，故不為沒收之宣告。另扣案之鐵架為
    被害人甲○○所有，且業經領回，故亦不為沒收之諭知。本
    院經核原判決認事用法，均無違誤，量刑亦稱妥適。被告上
    訴意旨否認犯罪云云，為無理由，應予駁回。
六、被告經合法傳喚，無正當理由不到庭，不待其陳述逕行判決
    。
據上論結，應依刑事訴訟法第368條、第371條，判決如主文。
本案經檢察官劉得鉦到庭執行職務。
中    華    民    國    97    年    3     月    4     日
                  刑事第六庭    審判長法  官  蔡崇義
                                      法  官  董武全
                                      法  官  曾文欣
以上正本證明與原本無異。
不得上訴。
                                      書記官  李育儒
中    華    民    國    97    年    3     月    6     日
附錄本判決論罪科刑法條：
中華民國刑法第320條第1項
意圖為自己或第三人不法之所有，而竊取他人之動產者，為竊盜
罪，處5年以下有期徒刑、拘役或5百元以下罰金。


司法院資訊處製作；財團法人民間司法改革基金會備份。
